【裁判字號】    95,訴,22
【裁判日期】    951103
【裁判案由】    拆屋還地
【裁判全文】
臺灣士林地方法院民事判決                95年度訴字第22號
原      告  甲○○
            戊○○
            庚○○
共      同
訴訟代理人  趙昌平律師
            黃青鋒律師
複代理人    吳晨馨律師
            辛○○
被      告  乙○○
            丁○○
            丙○○
上  一  人
訴訟代理人  己○○
上三名被告共同
訴訟代理人  紀鎮南律師
上列當事人間拆屋還地事件，本院於民國95年10月17日言詞辯論
終結，判決如下：
    主  文
一被告乙○○應將如附圖所示A1、A3、A4部分，面積共計二百六
  十四點五二平方公尺土地上之地上物拆除，將土地返還原告。
二被告丙○○應將如附圖所示B1、B3、B4、B5部分，面積共計九
  十五點二平方公尺土地上之地上物拆除，將土地返還原告。
三被告丁○○應將如附圖所示C1、C2、C3部分，面積共計一百零
  九點九三平方公尺土地上之地上物拆除，將土地返還原告。
四本判決第一、二、三項履行期間為肆個月。
五訴訟費用由被告乙○○負擔百分之五十五，被告丙○○負擔百
  分之二十，被告丁○○負擔百分之二十五。
六本判決於原告以新臺幣伍拾伍萬元為被告乙○○供擔保，以新
  臺幣貳拾萬元為被告丙○○供擔保，以新臺幣貳拾貳萬元為被
  告丁○○供擔保後，得假執行。但被告乙○○、丙○○、丁○○如分別以新臺幣壹佰伍拾捌萬柒仟壹佰貳拾元、新臺幣伍拾
  柒萬壹仟貳佰元、新臺幣陸拾伍萬玖仟伍佰捌拾元為原告預供
  擔保或提存，得免為假執行。
    事實及理由
一、原告起訴主張：
  (一)臺北市○○區○○段1小段46地號土地（下稱「系爭土地」
    ），為原告三人於民國77年6月30日共同買受，並於同年8月
    3日向臺北市中山地政事務所登記為所有權人（所有權應有
    部分各三分之一）。被告則未經原告同意，亦無任何合法權
    源，即擅自占有、使用原告所有之系爭土地，並搭建地上物
    ，已侵害原告所有權之行使；否認原告之前手曾同意被告或
    其被繼承人居住使用系爭土地，縱原告之前手曾同意，亦不
    得對抗原告，被告仍無占有權源。爰依民法第767 條之規定
    ，請求被告拆除如原告訴之聲明所示之地上物，將土地返還
    予原告。
  (二)並聲明請求判決：
    1.被告乙○○應將其所有，坐落臺北市○○區○○段1小段
      46地號土地上，門牌號碼臺北市○○區○○路6號，如附
      圖所示A1、A3、A4部分，面積共計264.52平方公尺之地上
      物拆除，將土地返還原告。
    2.被告丙○○應將其所有，坐落臺北市○○區○○段1小段
      46地號土地上，門牌號碼臺北市○○區○○路12號，如附
      圖所示B1、B3、B4、B5部分，面積共計95.2平方公尺之地
      上物拆除，將土地返還原告。
    3.被告丁○○應將其所有，坐落臺北市○○區○○段1小段
      46地號土地上，門牌號碼臺北市○○區○○路14號，如附
      圖所示C1、C2、C3部分，面積共計109.93平方公尺之地上
      物拆除，將土地返還原告。
    4.原告願供擔保，請准宣告假執行。
二、被告則辯稱：
  (一)被告之房屋均於民國48年以前即坐落於系爭土地（原告則於
    77年間始取得所有權），被告等人如無正當理由豈可能居住
    於系爭土地上達40年之久？舊地主劉健群購買系爭土地後，
    央請被告三人之父親來此建屋居住、開墾，種植果樹並管理
    系爭土地，管理初期地主尚按時發給工資、肥料、農藥等金
    錢及物資，嗣後地主覺得開銷太大，即停止金錢及物資的發
    放，因舊地主積欠被告三人之父親多年之薪資及開墾費用，
    故被告等人之父親便分別與舊地主協商，並拿出多年積蓄，
    分別向舊地主購買門牌號碼臺北市○○區○○路6 號、12號
    、14號建物所坐落之土地，惟因時隔久遠，當時所書立之字
    據已然滅失，舊地主在轉賣系爭土地予原告等人時，並未事
    先知會被告轉賣事宜，實係剝奪被告等人之權益。如原地主
    未同意被告三人之父親居住使用系爭土地，豈有平白無故讓
    被告三人及其父親居住使用長達40、50年，而不請求返還土
    地之理？被告三人及其父親占有使用系爭土地之方式係和平
    、公然、公開、非暴力脅迫，故原告購買系爭土地時，應已
    知悉被告等人占有使用系爭土地之情，堪信原告亦已默許被
    告有合法占有權源等語。
  (二)並聲明請求判決：原告之訴及其假執行之聲請均駁回；如受
    不利判決，願供擔保請准宣告免為假執行。
三、兩造不爭執之事實：
  (一)原告於77年8月3日登記為臺北市○○區○○段1小段46地號
    土地之所有權人，所有權應有部分各三分之一，此有土地登
    記謄本附卷可稽（本院卷第9頁至第10頁參照）。
  (二)被告乙○○為門牌號碼臺北市○○區○○路6 號房屋之所有
    權人，並占有使用系爭土地如附圖所示A1、A3、A4部分，面
    積共計264.52平方公尺；被告丙○○為門牌號碼臺北市○○
    區○○路12號房屋之所有權人，並占有使用系爭土地如附圖
    所示B1、B3、B4、B5部分，面積共計95.2平方公尺；被告丁○○為門牌號碼臺北市○○區○○路14號房屋之所有權人，
    並占有使用系爭土地如附圖所示C1、C2、C3部分，面積共計
    109.93平方公尺。此有臺北市稅捐稽徵處內湖分處函附卷足
    憑（本院卷第13頁至第14頁、第35頁分別參照），且經本院
    亦於95年5 月10日至現場履勘並囑託臺北市中山地政事務所
    測量無訛，此有勘驗筆錄、複丈成果圖在卷足憑（本院卷第
    62頁至第64頁、第88頁至第89參照）。
  (三)本院卷第44頁至第49頁證物、第68頁至第70頁證物，第74頁
    至第77頁證物之真正。
四、本件經兩造整理並簡化後之爭點為：被告占有使用原告所有
    之系爭土地，是否有占有權源？
    茲析述如下：
    本件被告雖辯稱：被告之父親已向原告之前手劉健群買受系
    爭土地，且經原告之前手同意使用系爭土地，故非無權占有
    云云，惟為原告所否認。被告聲請傳訊之證人壬○○雖於本
    院95年8 月15日言詞辯論期日到庭證稱被告等人之父親係經
    原告之前手劉健群同意而居住於系爭土地云云，惟依其證詞
    ，至多僅可證明被告等人之父親於系爭土地上搭建房屋，尚
    無法證明被告或其父親有何占有使用系爭土地之合法權源；
    被告雖另辯稱其等已居住使用系爭土地達40、50年，原告及
    原告之前手既均未曾請求拆屋還地，足可佐證被告有權使用
    系爭土地云云，惟土地所有權人基於對自己財產之處分權，
    本有決定是否起訴或何時起訴請求無權占有人返還所有物，
    縱土地所有權人未依法主張權利，亦不得據以逕予認定被告
    為有權占有。況被告主張之占有權源既非租賃關係，而使用
    借貸亦無民法第425 條「買賣不破租賃」之相類規定，則縱
    原告之前手曾同意被告使用系爭土地，基於債之相對性，該
    使用借貸關係仍不得拘束契約以外之第三人，從而被告亦不
    得以其等與前所有權人間之契約關係，對現所有權人之原告
    主張有權占有（最高法院59年台上字第2490號判例參照）。
    綜上，被告抗辯其等對系爭土地有合法占有權源，非可採信
    。
五、按所有人對於無權占有或侵奪其所有物者，得請求返還之，
    對於妨害其所有權者，得請求除去之，有妨害其所有權之虞
    者，得請求防止之，民法第767 條著有明文。本件原告為系
    爭土地之全部所有權人，而被告乙○○無權占有使用如附圖
    所示A1、A3、A4部分，面積共計264.52平方公尺之土地；被
    告丙○○無權占有使用如附圖所示B1、B3、B4、B5部分，面
    積共計95.2平方公尺之土地；被告丁○○無權占有使用如附
    圖所示C1、C2、C3部分，面積共計109.93平方公尺之土地，
    從而原告依民法第747 條規定，起訴請求被告應分別拆除如
    主文第1 項至第3 項所示之地上物，以除去其侵害所有權之
    狀態，並將土地交還原告，為有理由，應予准許。
六、按判決所命之給付，其性質非長期間不能履行，或斟酌被告
    之境況，兼顧原告之利益，法院得於判決內定相當之履行期
    間，民事訴訟法第396 條第1 項定有明文。本院爰審酌被告
    覓地搬遷之必要，且建物部分拆遷亦須先為規劃及補強，核
    其性質非長時間不能履行，及被告於本院95年10月17日請求
    定履行期間時，原告未表示反對意見等情，爰就被告拆屋還
    地部分定履行期間為三個月，以資兼顧。
七、兩造陳明願供擔保，聲請宣告假執行及免為假執行，核無不
    合，爰酌定相當擔保金額予以准許。
八、本件事證已臻明確，兩造其餘主張舉證及攻擊防禦方法，於
    判決結果不生影響，無庸一一論述，附此敘明。
九、據上論結，原告之訴為有理由，依民事訴訟法第78條、第85
    條第1項、第390 條第2 項、第392條，判決如主文。
中    華    民    國    95    年    11    月    3     日
                  民事第二庭  法  官  王怡雯
以上正本證明與原本無異。
如對本判決上訴須於判決送達後20日內向本院提出上訴狀。
中    華    民    國    95    年    11    月    8     日
                              書記官  陳映羽


司法院資訊處製作；財團法人民間司法改革基金會備份。
